臺灣新竹地方法院刑事簡易判決　　　　100年度竹簡字第558號
聲　請　人　臺灣新竹地方法院檢察署檢察官
被　　　告　陳奇龍
上列被告因詐欺案件，經檢察官聲請以簡易判決處刑（100 年度
偵字第990 號、第3233號），本院判決如下：
    主  文
陳奇龍幫助犯詐欺取財罪，處有期徒刑貳月，如易科罰金，以新
臺幣壹仟元折算壹日。又幫助犯詐欺取財罪，處有期徒刑貳月，
如易科罰金，以新臺幣壹仟元折算壹日。應執行有期徒刑月，
如易科罰金，以新臺幣壹仟元折算壹日。緩刑貳年，並應於判決
確定後陸個月內，向公庫支付新臺幣貳萬元。
    事實及理由
一、本件犯罪事實：
（一）陳奇龍明知近年來臺灣社會盛行以虛設、租賃、借用或買
      賣人頭帳戶之方式，供詐騙集團作為詐欺他人交付財物或
      恐嚇他人交付贖金等不法用途，亦知金融機構帳戶係個人
      理財之重要工具，且關係個人財產、信用之表徵，應可預
      見他人向其收購金融機構帳戶之存摺、印章、金融卡及可
      語音查詢個人存款帳戶之密碼者，目的及手段詭異，應有
      持帳戶等相關物件，供己詐騙或恐嚇他人錢財之意圖，其
      亦知悉提供帳戶之存摺、金融卡供他人使用，具有幫助掩
      飾或藏匿他人犯罪所得財物之可能性，竟仍基於縱有人以
      其金融帳戶實施詐欺犯罪亦不違背其本意之幫助詐騙集團
      從事詐欺取財行為的犯罪意思，先於附表一編號1 所列之
      時間，在臺北市市○○道○段209號「臺北轉運站」內之和
      欣客運櫃檯，將其自己所申設、如附表一編號1所示之3本
      帳戶之存摺、金融卡及密碼等物件，寄送至臺中市○○路
      ○段124之4 號之和欣客運朝馬轉運站，藉此方式以共計新
      臺幣（下同）1萬2,000元之代價，租借上開物件予網路上
      所結識、綽號為「財發」之年籍姓名不詳之成年男子；復
      於附表一編號2所列之時間，在新竹市○○路○段482號之
      國光客運新竹站，將自己所申設、如附表一編號2 所示帳
      戶之存摺、金融卡及密碼，寄送至臺中市○○路174 號之
      國光客運臺中站，藉此方式租借上開物件予同一成年男子
      。嗣該姓名年籍不詳、綽號「財發」之成年男子與其所屬
      詐騙集團之其他成員，共同基於詐欺之犯意聯絡，分別於
      附表二所列詐騙時間，向附表二所示之人，以附表二所列
      之方式，致附表二所列之人均陷於錯誤，而於附表二所列
      匯款時間操作自動櫃員機，匯款如附表二所列之金額，至
      陳奇龍所交付、如附表二所示之帳戶內。嗣因如附表二所
      示遭詐騙之人查覺有異而報警處理，經警循線追查，始悉
      上情。
（二）案經黃麒安、林璟訴由新竹市警察局第一分局及被害人
      何仁賢訴由臺南市政府警察局佳里分局報告臺灣臺南地方
      法院檢察署檢察官呈請臺灣高等法院檢察署檢察長移轉臺
      灣新竹地方法院檢察署檢察官偵查後聲請簡易判決處刑。
二、證據：
（一）被告陳奇龍於警局詢問時之供述及檢察事務官偵查中之自
      白。
（二）證人張麗珊、黃麒安、邱信宏、林璟、吳雅軫、陳郭玉
      鳳及何仁賢於警詢時之證述。
（三）玉山銀行木柵分行於99年12月15日以玉山木柵字第099121
      3003號函附陳奇龍之開戶基本資料及綜存戶交易資料查詢
      單等各1 份、臺北富邦銀行木柵分行函於99年12月31日以
      北富銀木柵字第0991000052號函附陳奇龍之開戶基本資料
      及對帳單各1 份、陽信商業銀行木柵分行於99年12月20日
      以陽信木柵字第990042號函附陳奇龍之開戶基本資料及對
      帳單各1 份、中國信託商業銀行於99年12月22日以中信字
      銀字第09922271212644號函附帳戶歷史交易查詢1 份、永
      豐商業銀行深坑分行於99年12月14日以永豐銀深坑分行（
      099）字第00025號函附存摺存款往來明細查詢一覽表等資
      資料附卷可稽。
（四）復有張麗珊、黃麒安、邱信宏、林璟、吳雅軫、陳郭玉
      鳳及何仁賢匯款之自動櫃員交易明細各1紙附卷足佐。
（五）被告與「財發」之雅虎奇摩即時通對話紀錄1份等資料在
      卷可資佐證。
（六）綜上，足認被告上開任意性自白與事實相符，本案事證明
      確，被告犯行堪以認定，自應予論罪科刑。
三、論罪及科刑：
（一）論罪：
    1.按幫助犯之成立，主觀上行為人須有幫助故意，客觀上須
      有幫助行為，亦即刑法上之幫助犯，係對於犯罪與正犯有
      共同之認識，而以幫助之意思，對於正犯資以助力，而未
      參與實施犯罪之行為者而言（最高法院75年度台上字第15
      09號、84年度台上字第5998號、第6475號、88年度台上字
      第1270號判決均同此意旨）。
    2.本件被告陳奇龍基於幫助他人詐欺取財之不確定故意，將
      其所有中國信託銀行等5 家銀行存摺、提款卡及密碼提供
      予詐騙集團成員使用，以利其誘使他人匯入款項後自該帳
      戶提領花用，被告所為亦僅係刑法詐欺罪構成要件以外之
      行為，復無證據證明被告有參與詐欺犯行之實施，應屬刑
      法第30條之幫助犯。
    3.查本件被告以附表一編號1所示3帳戶，係1 次提供帳戶之
      幫助行為，幫助詐欺集團分別詐取附表二編號1、2、6、7
      所示被害人之財物部分；另被告以附表一編號2所示2帳戶
      ，亦為1 次提供帳戶之幫助行為，幫助詐欺集團分別詐取
      附表二編號3至5所示被害人之財物部分，該2 部分均分別
      屬一次幫助詐欺行為而觸犯數法益之想像競合犯之裁判上
      一罪之關係，依刑法第55條規定，均分別僅成立1 次幫助
      犯罪行為，故被告所為係犯刑法第339條第1項、第30條第
      1 項前段之幫助詐欺取財罪。又被告係幫助他人犯罪，爰
      依刑法第30條第2項之規定，按正犯之刑減輕之。
    4.數罪併罰：被告就所犯上開2 次交付帳戶犯行間，犯意各
      別，時間不同、所交付之帳戶互殊，應予分論併罰。
（二）科刑：
    1.主刑：審酌被告陳奇龍明知近年來國內多有詐欺集團犯案
      ，均係使用人頭帳戶以作為收受不法所得款項之手段，竟
      仍為幫助他人詐欺之犯行，以助長犯罪集團惡行，供詐欺
      犯取得所騙財物之工具，其對於社會秩序之擾亂不言而喻
      ，及其幫助詐欺行為對被害人造成之損害而無從求償，以
      及被告犯罪後承認犯行、態度尚稱良好等一切情狀，量處
      如主文所示之刑，並定其應執行刑暨諭知易科罰金之折算
      標準，以資懲儆。
    2.緩刑：被告前未曾因故意犯罪受有期徒刑以上刑之宣告，
      此有臺灣高等法院被告前案紀錄表及刑案資料查註紀錄表
      各1 份在卷可查，因一時失慮致罹刑典，經此次偵查程序
      及科刑之教訓後，應已知所警惕，更何況，對被告施以上
      開主文所示之短期自由刑將有可能產生諸多流弊：對於初
      犯者，若任意施以短期自由刑，將使其喪失對拘禁之恐懼
      ，減弱其自尊心；又犯罪者之家屬在物質及精神上均將受
      到重大損失，將衍生更多社會問題；再者犯罪者被釋放時
      ，社會復歸時往往遇到多種困難，成為促成其再犯之原因
      ；且執行機構設施、人力有限，難以對受刑人全面達到教
      化之效果，若輕易對本案被告施以短期自由刑，將使其易
      受惡性之感染，成為再犯之原因，亦即本性善良者，若僅
      係偶然犯罪或過失犯罪，即受到短期自由刑之拘禁，則成
      為毫無變通地均送到龍蛇雜處之監所服刑，反而會使其學
      習犯罪不良習性及其他犯罪技巧，使該偶然犯罪或過失犯
      罪者下次再犯罪。因此似此短期自由刑既無益於改善受刑
      人惡性，又無威嚇之效果，反而導致受刑人將來再犯之危
      險提高，社會將付出更大成本，故本院同時基於以上短期
      自由刑缺失之考量，認對被告所宣告之刑，以暫不執行為
      適當，爰予宣告緩刑2 年，以啟自新。另為使其切反省，
      爰依刑法第74條第2 項第4 款之規定，諭知被告應於判決
      確定後6 個月內，向公庫支付2 萬元。再者，倘被告違反
      上開所定負擔情節重大，足認原宣告之緩刑難收其預期效
      果，而有執行刑罰之必要，依刑法第75條之1 第1 項第4
      款規定，得撤銷其緩刑之宣告，併此敘明。
四、依刑事訴訟法第449條第1項前段、第450條第1項、第454 條
    第1項，刑法第339條第1項、第30條第1項前段、第2 項、第
    55條前段、第51條第5款、第41條第1項前段、第74條第1 項
    第1款、第2項第4款，刑法施行法第1條之1第1項、第2 項前
    段，逕以簡易判決處刑如主文。
中    華    民    國   100    年    6     月    27    日
                      新竹簡易庭法  官        邱忠義
以上正本證明與原本無異。
如不服本判決，應於判決送達後10日內向本院提出上訴書狀。上
訴書狀應敘述具體理由，未敘述上訴理由者，應於上訴期間屆滿
後20日內補提理由書狀於本院（均須按他造當事人之人數附繕本
）「切勿逕送上級法院」。
中    華    民    國   100    年    6     月    27    日
                                書記官        李念純
附錄本案論罪科刑實體法條全文：
刑法第339 條第1 項：
意圖為自己或第三人不法之所有，以詐術使人將本人或第三人之
物交付者，處5 年以下有期徒刑、拘役或科或併科1,000 元以下
罰金。（罰金之貨幣單位改為新臺幣，並提高為30倍）
【刑法第30條：幫助他人實行犯罪行為者，為幫助犯。雖他人
不知幫助之情者，亦同。幫助犯之處罰，得按正犯之刑減輕之
。】
附表一：被告所交付之帳戶
┌──┬───────┬────────────┬──────────┐
│編號│交付時間      │金融機構                │帳戶號碼            │
├──┼───────┼────────────┼──────────┤
│ 1  │99年10月28日晚│玉山商業銀行木柵分行    │帳號0000000000000號 │
│    │間不詳時分    ├────────────┼──────────┤
│    │              │永豐商業銀行深坑分行    │帳號00000000000000號│
│    │              ├────────────┼──────────┤
│    │              │臺北富邦商業銀行木柵分行│帳號000000000000號  │
├──┼───────┼────────────┼──────────┤
│ 2  │99年11月20日中│中國信託商業銀行        │帳號000000000000號  │
│    │午不詳時分    ├────────────┼──────────┤
│    │              │陽信商業銀行木柵分行    │帳號000000000000號  │
└──┴───────┴────────────┴──────────┘
附表二：遭詐騙之人
┌──┬──────┬────┬────────────┬──────┬─────┬───────┐
│編號│詐騙時間    │被害人  │詐騙方式                │匯款時間    │匯款金額  │受款銀行行庫  │
│    │            │        │                        │            │（新臺幣）│（附表一帳號）│
├──┼──────┼────┼────────────┼──────┼─────┼───────┤
│1   │99年11月24日│張麗珊  │佯稱電視購物台送貨員誤拿│99年11月24日│2萬9,989元│玉山商業銀行  │
│    │18時許      │        │分期付款12期帳單，由被害│18時17分12秒│          │木柵分行      │
│    │            │        │人家屬簽收，請張麗珊前往│            │          │              │
│    │            │        │自動櫃員機更改錯誤設定，│            │          │              │
│    │            │        │致使張麗珊陷於錯誤，而匯│            │          │              │
│    │            │        │出右列金額至右列帳戶。  │            │          │              │
├──┼──────┼────┼────────────┼──────┼─────┼───────┤
│2   │99年11月24日│黃麒安  │佯稱網路賣家設定錯誤成每│99年11月24日│1萬4,731元│臺北富邦商業銀│
│    │18時20分許  │        │月扣款，請黃麒安前往自動│18時41分44秒│          │行木柵分行    │
│    │            │        │櫃員機更改錯誤設定，致使│            │          │              │
│    │            │        │黃麒安陷於錯誤，匯出如右│            │          │              │
│    │            │        │列金額至右列帳戶。      │            │          │              │
├──┼──────┼────┼────────────┼──────┼─────┼───────┤
│3   │99年11月24日│邱信宏  │佯稱捷元總公司內部疏失，│99年11月24日│1萬6,063元│陽信商業銀行  │
│    │18時許      │        │誤設定為分期付款，請經銷│19時1分20秒 │          │木柵分行      │
│    │            │        │商邱信宏前往自動櫃員機更│            │          │              │
│    │            │        │改分期付款設定，致使邱信│            │          │              │
│    │            │        │宏陷於錯誤，匯出如右列金│            │          │              │
│    │            │        │額至右列帳戶。          │            │          │              │
├──┼──────┼────┼────────────┼──────┼─────┼───────┤
│4   │99年11月24日│林璟  │佯稱網路購物之貨款誤設定│99年11月24日│2萬7,887元│陽信商業銀行  │
│    │18時30分許  │        │為分期付款，請林文璟前往│19時6分29秒 │          │木柵分行      │
│    │            │        │自動櫃員機更改設定，致使│            │          │              │
│    │            │        │林文璟陷於錯誤，匯出如右│            │          │              │
│    │            │        │列金額至右列帳戶。      │            │          │              │
├──┼──────┼────┼────────────┼──────┼─────┼───────┤
│5   │99年11月24日│吳雅軫  │佯稱被害人網路購物時係遭│99年11月24日│2萬9,989元│中國信託商業銀│
│    │13時57分許  │        │他人詐騙，請吳雅軫前往自│20時00分37秒│          │行            │
│    │            │        │動櫃員機設定退費，致使吳│            │          │              │
│    │            │        │雅軫陷於錯誤，匯出如右列│            │          │              │
│    │            │        │金額至右列帳戶。        │            │          │              │
├──┼──────┼────┼────────────┼──────┼─────┼───────┤
│6   │99年11月25日│陳郭玉鳳│佯稱網路購物時係遭業務員│99年11月24日│10萬元    │永豐商業銀行  │
│    │19時45分許  │        │誤設定為分期付款12期，請│22時21分許  │          │深坑分行      │
│    │            │        │陳郭玉鳳前往自動櫃員機更│            │          │              │
│    │            │        │改設定，致使陳郭玉鳳陷於│            │          │              │
│    │            │        │錯誤，匯出如右列金額至右│            │          │              │
│    │            │        │列帳戶。                │            │          │              │
├──┼──────┼────┼────────────┼──────┼─────┼───────┤
│7   │99年11月24日│何仁賢  │佯稱因何仁賢日前在網路購│99年11月24日│2萬9,984元│玉山商業銀行  │
│    │14時許      │        │物時因付款手續有誤，須持│18時6分48秒 │          │木柵分行      │
│    │            │        │提款卡至自動櫃員機操作凍│            │          │              │
│    │            │        │結轉帳程序，致何仁賢陷於│            │          │              │
│    │            │        │錯誤，匯出如右列金額至右│            │          │              │
│    │            │        │列帳戶。                │            │          │              │
└──┴──────┴────┴────────────┴──────┴─────┴───────┘